【裁判字號】    95,訴,817
【裁判日期】    950726
【裁判案由】    違反毒品危害防制條例
【裁判全文】
臺灣臺南地方法院刑事判決               95年度訴字第817號
    公  訴  人  臺灣臺南地方法院檢察署檢察官
    被      告  乙○○
上列被告因違反毒品危害防制條例案件，經檢察官提起公訴（九
十五年度毒偵字第九八一號），被告於準備程序中就被訴事實為
有罪之陳述，受命法官於聽取當事人之意見後，本院合議庭裁定
由受命法官獨任進行簡式審判程序，判決如下：
    主    文
乙○○連續施用第一級毒品，累犯，處有期徒刑玖月。
    事    實
一、乙○○前於民國八十六年間，因違反肅清煙毒條例案件，經
    本院以八十六年度訴字第八○一號，判處有期徒刑三年四月
    ，再經臺灣高等法院臺南分院以八十六年度上訴字第八○一
    號判決上訴駁回確定，於八十九年二月九日縮短刑期假釋出
    監，九十年六月七日保護管束期滿未經撤銷假釋，上開未執
    行之有期徒刑，以已執行論。乙○○另於九十一年間，因違
    反毒品危害防制條例案件，經本院以九十一年度毒聲字第一
    九九四號裁定送觀察、勒戒後，認有繼續施用毒品之傾向，
    再以九十二年度毒聲字第四七五號裁定令入戒治處所施以強
    制戒治，因戒治執行滿三月後，認無繼續戒治之必要，而以
    九十二年度毒聲字第一九二一號裁定停止戒治，所餘戒治期
    間付保護管束，九十二年十一月二十日停止戒治釋放，九十
    三年三月十三日保護管束期滿未經撤銷而強制戒治執行完畢
    ，並經臺灣臺南地方法院檢察署檢察官以九十三年度戒毒偵
    字第七八號為不起訴處分確定。
二、乙○○於上開有期徒刑及強制戒治執行完畢後五年內，復基
    於施用第一級毒品之概括犯意，自九十五年三月一日起至同
    年月九日下午六時採尿時間回溯二十六小時內某時止，在其
    位於臺南縣麻豆鎮○○路一○號之住處內，以將第一級毒品
    海洛因（下稱海洛因）粉末溶解於水後再以針筒注射手臂之
    方式，連續施用海洛因多次。嗣於九十五年三月九日凌晨零
    時許，在臺南縣麻豆鎮磚井里一三三號因涉嫌侵入住宅竊盜
    （業經本院另案判決）而遭查獲，於同日晚間六時許為警採
    尿送驗呈海洛因人體代謝物嗎啡陽性反應，而查悉上情。
三、案經臺南縣警察局麻豆分局報請臺灣臺南地方法院檢察署檢
    察官偵查起訴。
    理    由
一、上開犯罪事實，業據被告乙○○於本院準備程序及審理程序
    中均為認罪表示，而被告於九十五年三月九日為警採尿送驗
    結果，亦呈海洛因人體代謝物嗎啡陽性反應，有長榮大學於
    九十五年三月二十二日出具之確認報告及臺南縣警察局麻豆
    分局偵辦毒品危害防制條例案件尿液送驗對照表各一份在卷
    為憑。被告上開連續施用海洛因之犯行已堪認定。
二、按觀察、勒戒或強制戒治執行完畢釋放後，五年內再犯毒品
    危害防制條例第十條施用第一、二級毒品之罪者，檢察官應
    依法追訴，毒品危害防制條例第二十三條第二項，定有明文
    。被告前於九十一年間，因違反毒品危害防制條例案件，經
    本院以九十一年度毒聲字第一九九四號裁定送觀察、勒戒後
    ，認有繼續施用毒品之傾向，再以九十二年度毒聲字第四七
    五號裁定令入戒治處所施以強制戒治，因戒治執行滿三月後
    ，認無繼續戒治之必要，而以九十二年度毒聲字第一九二一
    號裁定停止戒治，所餘戒治期間付保護管束，九十二年十一
    月二十日停止戒治釋放，九十三年三月十三日保護管束期滿
    未經撤銷而強制戒治執行完畢，並經臺灣臺南地方法院檢察
    署檢察官以九十三年度戒毒偵字第七八號為不起訴處分確定
    等情，有臺灣臺南地方法院檢察署刑案資料查註紀錄表、完
    整矯正簡表、臺灣高等法院被告前案紀錄表及在監在押全國
    紀錄表及不起訴處分書各一份附卷可稽。被告於前次強制戒
    治執行完畢後五年內再犯本件施用第一級毒品之罪，事證明
    確，犯行洵堪認定，應依法論科。
三、論罪科刑：
  (一)查海洛因屬毒品危害防制條例第二條第二項第一款所列之第
    一級毒品。故核被告所為，係犯毒品危害防制條例第十條第
    一項之施用第一級毒品罪。被告非法持有第一級毒品海洛因
    之低度行為，為其施用之高度行為所吸收，不另論罪。
  (二)按行為後法律有變更者，適用行為時之法律。但行為後之法
    律有利於行為人者，適用最有利於行為人之法律，九十四年
    二月二日公布、自九十五年七月一日施行之刑法第二條第一
    項定有明文，上開規定係規範行為後法律變更所生新舊法律
    比較適用之準據法，於新法施行後，應逕適用新法第二條第
    一項之規定，為「從舊從輕」之比較（最高法院九十五年第
    八次刑事庭會議決議一之(一)）；又同法第十一條之規定亦於
    同次修正為「本法總則於其他法律有刑罰或保安處分之規定
    者，亦適用之。但其他法律有特別規定者，不在此限。」其
    性質上屬於「過橋條款」，而為法律適用之準據，且無關乎
    犯罪行為可罰性要件之變更，自應逕用裁判時有效之上開現
    行條文，核先敘明。故：
  1.被告先後多次施用第一級毒品之犯行，時間緊接，犯罪構成
    要件相同，顯係基於概括犯意反覆為之，惟被告行為後，刑
    法第五十六條「連續數行為而犯同一之罪名者，以一罪論。
    但得加重其刑至二分之一。」之規定，業經修正刪除（公布
    施行日期同上開刑法第二條），上開刑法第五十六條規定刪
    除後，原規定之連續數行為而犯同一罪名者，除有接續犯之
    情形外，應就其各次施用行為個別論罪，再定其應執行之刑
    ，比較刑法第五十六條刪除前後，刪除後之法律適用，並未
    較有利於被告，故本件仍應依上開修正施行後之刑法第二條
    第一項前段，適用被告行為時即刪除前刑法第五十六條之規
    定，認被告應成立連續犯而論以一罪，並依同條規定加重其
    刑。
  2.又被告有如上揭事實欄所載之前科，有上開刑案資料查註紀
    錄表及被告前案紀錄表在卷可參，其於有期徒刑執行完畢後
    ，五年內再犯本件有期徒刑以上之罪，不論依修正前刑法第
    四十七條規定，或修正後刑法第四十七條第一項規定，均構
    成累犯，此對被告而言並無有利或不利情形，應依上開修正
    施行後刑法第二條第一項前段之規定，適用修正前刑法第四
    十七條之規定，論以累犯，並遞加重其刑。
  (三)爰審酌被告分別經觀察、勒戒、強制戒治及有期徒刑之處遇
    措施後，猶未能深切體認毒品危害己身之鉅，及早謀求脫離
    毒害之道，反而於出監出所後伺機再犯，未見有何警惕及悔
    意，自有使其接受相當時期監禁處遇之必要，惟被告於本院
    審理時坦承犯行，犯後態度尚可，且施用毒品固戕害個人健
    康，然未侵害他人權益、犯罪手段平和及其智識程度等一切
    情狀，量處如主文所示之刑。
據上論斷，應依刑事訴訟法第二百七十三條之一第一項、第二百
九十九條第一項前段，毒品危害防制條例第十條第一項，修正施
行後刑法第十一條前段、第二條第一項前段、修正前（下同）刑
法第五十六條、第四十七條，判決如主文。
本案經檢察官甲○○到庭執行職務。
中    華    民    國    95    年    7     月    26    日
                  刑事第二庭    法  官  陳賢德
以上正本證明與原本無異。
如不服本判決，應於收受送達後10日內向本院提出上訴書狀（應
附繕本）。
                                書記官  王志銘
中    華    民    國    95    年    7     月    27    日
附錄論罪科刑法條：
毒品危害防制條例第十條第一項
施用第一級毒品者，處六月以上五年以下有期徒刑。


司法院資訊處製作；財團法人民間司法改革基金會備份。
